臺灣高等法院刑事判決　　　　　　　　　96年度上易字第54號
上　訴　人
即　被　告　甲○○
　　　　　　　　　　現另案於臺灣桃園監獄執行中
上　訴　人
即　被　告　乙○○
上列上訴人因竊盜案件，不服臺灣桃園地方法院 95 年度易字第
797 號，中華民國95年11月21日第一審判決（起訴案號：臺灣桃
園地方法院檢察署95年度偵字第7261號），提起上訴，本院判決
如下：
    主  文
原判決撤銷。
甲○○攜帶兇器、毀壞牆垣竊盜，處有期徒刑捌月。扣案之手電
筒、平口鉗、美工刀、老虎鉗各壹支、麻布手套壹雙，沒收。
乙○○無罪。
    事  實
一、甲○○意圖為自己不法所有之概括犯意，於民國（下同）95
    年3 月13日凌晨零時許，攜帶其所有之手電筒、客觀上可傷
    害人體，足供兇器使用之平口鉗、美工刀、老虎鉗各1 支，
    至桃園縣中壢市○○○路200 號中原大學建築工地旁，先在
    將阻隔工地與路邊之鐵皮圍牆拉壞成洞，再進入工地內，持
    手電筒照明，進入工地內之建築物內，以平口鉗、美工刀、
    老虎鉗各1 支剪斷建築物內電纜線之方式，竊得世豐工程有
    限公司所有之電纜線2袋約47公斤得逞，於同日凌晨7時許，
    以新臺幣（下同）2,000 元之代價，出售予桃園縣中壢市○
    ○街附近之不知情之廢五金行人員。嗣於翌日凌晨1 時許，
    再度進入同建築工地內，尚未著手行竊之際，即為工地管理
    人鍾傑恭當場發覺。
二、案經世豐工程有限公司告訴暨桃園縣政府警察局中壢分局報
    請臺灣桃園地方法院檢察署檢察官聲請簡易判決處刑（嗣改
    依通常程序審理）。
    理  由
壹、甲○○有罪部分：
一、經查上訴人即被告甲○○上開竊盜事實，業據其於警詢及檢
    察官偵查中供認不諱，雖於原審及本院審理中矢口否認行竊
    云云。
二、惟查上訴人即被告甲○○於翌日凌晨1 時許，拉壞阻隔工地
    與路邊之鐵皮圍牆成洞，進入工地時遭管理人鍾傑恭當場發
    覺之情，非但為上訴人即被告甲○○所供認，核與乙○○所
    述相符，且經證人鍾傑恭證述屬實，（此部份尚未著手，不
    構成竊盜罪，詳如後述），堪予認定。按上訴人即被告甲○
    ○所供前一日竊盜之事實，所供拉壞鐵皮進入工地之行竊手
    法，核與後一次全然相同，此項情況證據，甚堪佐證；而證
    人鍾傑恭復證稱本次查獲前一日已告失竊，足見上訴人即被
    告甲○○所供非虛；且上訴人即被告甲○○更供稱，竊得財
    物於同日凌晨7時許，以新臺幣（下同）2,000元之代價，出
    售予桃園縣中壢市○○街附近之不知情之廢五金行云云，既
    有行竊「來龍」，又有銷贓「去脈」。是故，上訴人即被告
    甲○○在警詢及檢察官偵查中之自白，察與事實相符，則上
    開犯行，堪予認定。
三、次查：
    上訴人即被告甲○○在本院及原審固否認竊盜，甚至辯稱，
    伊因在建築工地遭證人鍾傑恭打傷，為交保就醫，故而在警
    詢中自白竊盜云云。然查，上訴人即被告甲○○經警查獲後
    ，製作警詢筆錄期間，曾因手痛就醫而中斷紀錄，嗣經就診
    後，已無大礙，始繼續製作筆錄一情，有被告甲○○之警詢
    筆錄2 份在卷可查（見偵查卷第12頁、第13頁），顯無急迫
    就醫之情事；且上訴人即被告甲○○於95年3 月14日經警查
    獲、移送臺灣桃園地方法院檢察署檢察官訊問後，經檢察官
    諭知限制住居，並於95年3 月31日檢察官偵查中，亦為坦承
    竊盜犯行之有罪陳述（僅竊取物品之供述不同），當時更無
    因急迫就醫之情形，故此項辯解，諉不足採。
    上訴人即被告甲○○雖辯稱，其被發現侵入工地後，避免嫌
    疑，始將手電筒連同平口鉗、美工刀、老虎鉗各1 支藏放在
    工務所內云云；又辯稱，平口鉗、美工刀、老虎鉗等物係在
    工地撿拾得來云云；復辯稱，其係與妻子吵架，心情不好，
    故邀乙○○一同至建築工地內散心云云。然此等器物，既非
    違禁物，倘係在工地拾得，大可於工地管理人鍾傑恭前來之
    時，立即交還即可，何須將之藏放於工務所內？其持之欲行
    竊之情，欲蓋彌彰。而建築工地雜亂，一般人均得想見，絕
    非怡情散心之地，故上訴人即被告甲○○所辯，亦諉無足採
    。
四、至於上訴人即被告甲○○究係竊取鋼筋抑或電纜線一節，雖
    說詞與證人鍾傑恭所述不符，惟按被害人對於失竊物之記憶
    ，應最深刻，且無故弄玄虛之必要；反之，上訴人即被告甲
    ○○則不然，倘其行竊類似場所多次，對於所竊物品之記憶
    ，難免混淆，且企圖阻礙偵審真實發見以脫罪，亦有故弄玄
    虛之可能。故應以證人鍾傑恭所述為可信。
五、從而，上訴人即被告甲○○上開犯行，堪予認定。核其所為
    ，扳壞鐵皮圍籬使喪失防閑功能，自屬刑法第321條第1項第
    2 款之毀壞牆垣，攜帶客觀上足對人之生命、身體、安全構
    成威脅，具有危險性之器物，及係刑法第321 條第1項第3款
    之攜帶兇器，是上訴人即被告係犯刑法第321條第1項第2、3
    款加重竊盜罪。
六、原審予以論科，固非無見。惟查上訴人即被告甲○○被訴95
    年3月14日凌晨1時許行竊同工地之連續犯事實，尚屬不能證
    明，詳如後述，原審竟一併論以連續犯，有所違誤。上訴人
    即被告甲○○上訴意旨否認全部犯罪，固非全然可取，但原
    判決既有違誤，即屬不可維持，本院自應將原判決撤銷改判
    。
七、爰審酌上訴人即被告甲○○竊取他人正待建築用之工地電纜
    線，貴物賤賣，犯後不知悔悟，飾詞狡辯等一切情狀，量處
    如主文所示之刑，以示懲儆。又扣案之手電筒、平口鉗、美
    工刀、老虎鉗各1 支，查係上訴人即被告甲○○所有，且供
    本件竊盜所用之物，併依刑法第38條第1項第2款之規定，沒
    收之。
貳、乙○○無罪及甲○○不另為無罪諭知部分：
一、公訴意旨略以，上訴人即被告甲○○與乙○○基於犯意聯絡
    與行為分擔，於95年3月14日凌晨1時許，攜帶手電筒、平口
    鉗、美工刀、老虎鉗，至桃園縣中壢市○○○路200 號中原
    大學建築工地旁，從拉壞成洞鐵皮圍牆進入工地內，持手電
    筒照明，以眼光搜尋財物之際，經工地管理人員發現，始未
    竊盜得逞。因認上訴人即被告二人有犯刑法第321、條第2項
    、第1 項第2、3款加重竊盜未遂罪云云。
二、上訴人即被告甲○○與乙○○上開持手電筒照明，連袂侵入
    建築工地被工地管理人員鍾傑恭發現之事實，業經上訴人即
    被告二人所是認，且經證人鍾傑恭證述屬實，並有從工地工
    務所內起出扣案器物，可資佐證，固堪認定。
三、惟按刑法之未遂罪係指已著手於犯罪行為但未得手而言，易
    言之，倘尚未著手於犯罪行為者，則不能以未遂罪相繩；而
    竊盜罪係以秘密方法將他人管領中之動產移置於自己實力支
    配下，其犯罪行為，應以移置動產之初為犯罪著手之始點，
    如尚無任何著手移置動產之舉動，即難認已著手於竊盜行為
    。查本件上訴人即被告二人既矢口否認有意行竊，自係包括
    否認有任何著手移置動產之舉動；而上訴人即被告甲○○所
    述，其一侵入工地，立即為持高爾夫球桿而來之管理員擊傷
    云云，證人鍾傑恭對之毫無異詞，故而，並無證據足以證明
    上訴人即被告二人已著手移置任何物品；復按本件係發生於
    至於凌晨1 時許，時已暗夜距天明猶久，縱上訴人即被告二
    人侵入之際持有手電筒，甚有可能僅供行走照明之用，甚難
    遽認已使用手電筒找尋財物；此外，復查無證據足以證明上
    訴人即被告二人已著手於竊盜行為。
四、綜上所述，上訴人即被告二人被訴於95年3月14日凌晨1時許
    竊盜未遂之行為，尚屬不能證明，上訴人即被告乙○○部分
    ，原判決自應撤銷諭知無罪之判決；上訴人即被告甲○○部
    分，公訴人既認與前開判罪部分有連續犯關係，為裁判上一
    罪，故不另為無罪之諭知，併此敘明。
據上論斷，應依刑事訴訟法第301條第1項、第369條第1項前段、
第364條、第299條第1項前段，刑法第321條第1項第2、3款、第
38條第2款，判決如主文。
本案經檢察官黃全錄到庭執行職務。
中　　華　　民　　國　　96　　年　　1 　　月　　31　　日
                　刑事第五庭　　審判長法　官　吳　敦
                                　　　法　官　張傳栗
                                　　　法　官　陳祐治
以上正本證明與原本無異。
不得上訴。
                                　　　書記官　蔡慧娟
中　　華　　民　　國　　96　　年　　1 　　月　　31　　日
附錄：本案論罪科刑法條全文
中華民國刑法第321條（加重竊盜罪）
犯竊盜罪而有左列情形之一者，處6月以上、5年以下有期徒刑：
一、於夜間侵入住宅或有人居住之建築物、船艦或隱匿其內而犯
    之者。
二、毀越門扇、牆垣或其他安全設備而犯之者。
三、攜帶兇器而犯之者。
四、結夥三人以上而犯之者。
五  乘火災、水災或其他災害之際而犯之者。
六、在車站或埠頭而犯之者。
前項之未遂犯罰之。
